【裁判字號】    96,破更(一),8
【裁判日期】    970314
【裁判案由】    宣告破產
【裁判全文】
臺灣高雄地方法院民事裁定           96年度破更(一)字第8號
聲  請  人  甲○○
上列聲請人聲請宣告破產事件，聲請人對於民國96年3 月9 日本
院95年度破字第87號裁定提起抗告，經台灣高等法院高雄分院廢
棄發回更審，本院裁定如下：
    主  文
聲請駁回。
聲請及抗告程序費用由聲請人負擔。
    理  由
一、聲請意旨略以：聲請人在友人慫恿下，向銀行借貸以投資購
    買所推銷之保險基金，然因經濟不景氣，致所購買之保險基
    金鉅額虧損，血本無歸，積欠大筆債務，本想憑一己之力，
    以清償債務，惟事與願違，並在景氣尚未復甦之情形下，收
    入頓減，無法如期繳付貸款本息，不得不再度借貸，以債養
    債，加以聲請人之婆婆年事已高並中風，全身癱瘓在床無法
    行動，生活作息均需仰賴他人照料，而僱請24小時看護，對
    聲請人亦屬沈重負擔。聲請人復發現已罹患腎臟病，雖經開
    刀治療，不見起色，無法負荷原有之工作，頓失收入，只能
    四處告貸渡日，積欠如附表所示債權人之債務計新台幣（下
    同）2,041,405 元，現聲請人僅尚存252,100 元現金，已無
    力償付前開鉅額之債務，而有資產不能清償債務之應為聲請
    宣告破產之情形，爰依法聲請宣告破產。
二、按破產，對債務人不能清償債務者，宣告之；破產人及其家
    屬之必要生活費，視為財團費用；破產法第57條、第95條第
    2 項分別定有明文。次按，法院就破產之聲請，應依職權為
    必要之調查，倘債務人確係毫無財產可構成破產財團，或債
    務人之財產不敷清償破產財團之費用及財團之債務，無從依
    破產程序清理其債務時，得以無宣告破產之實益，裁定駁回
    聲請（最高法院86年度台抗字第479 號、91年度台抗字第60
    號裁定意旨參照）。質言之，破產乃債務人於經濟發生困難
    ，無力對全體債權人為清償時，由法院介入，強制將債務人
    之全部財產依一定程序為變價及分配，使全體債權人得以公
    平受償之一般執行程序，倘可預見破產程序進行之結果，多
    數債權人之普通債權毫無機會獲得公平滿足者，則破產程序
    之進行即無實益可言，於此情形，如仍進行破產程序，即與
    破產制度本旨有違，法院應不予准許。
三、聲請人確積欠如附表所載債權人之債務計2,041,405 元，尚
    有現金252,100 元，名下無任何財產，且現無工作收入等情
    ，有財產狀況說明書、債權人清冊、財產目錄（破字卷第17
    至19頁）、台灣銀行支票影本1 紙（本院卷第43頁）等附卷
    可稽，並有稅務電子閘門財產所得調件明細表1 份（破字卷
    第30至32頁）、財政部台灣省南區國稅局高雄縣分局95年9
    月8 日南區國稅高縣四字第0950049199號函暨所附綜合所得
    利各類所得資料及財產資料清單（破字卷第35至37頁）在卷
    可按，堪予認定。惟查：
  (一)依目前破產實務，破產管理人之報酬至少約需5 萬元，是本
    院如宣告聲請人破產，聲請人至少即應支出破產管理人之報
    酬5 萬元。又聲請人居住在高雄縣，有戶籍謄本1 份可按（
    破更(一)卷第44、45頁），而依行政院主計處公布之95年度家
    庭收支調查報告記載，高雄縣平均每戶人數為3.22人，全年
    消費支出為532,306 元，可知高雄縣平均每人每月消費支出
    為13,776元（計算式：532306÷3.22÷12＝13776 ，元以下
    四捨五入），則破產財團每年應支出聲請人之必要生活費計
    165,312 元（計算式：13776 ×12＝165312）。至聲請人雖
    提出生活費權利捨棄切結書（破字卷第16頁），惟破產人及
    其家屬之必要生活費，視為財團費用，乃破產法第95條第2
    項所明定，是聲請人立切結書拋棄，自於法無據。又破產程
    序必須召開債權人會議、出售資產、分配破產財團，通常1
    年尚無法終結，並依司法院頒布之各級法院辦案期限實施要
    點第2 點之規定，破產事件之辦案期限為2 年，且本件之債
    權額數有7 項，應以2 年計算為當，則聲請人所應支出之破
    產管理人之報酬、其個人之必要生活費用等財團費用至少需
    要380,624 元（計算式：50,000＋165312×2 ＝380624）。
    況如聲請人所言，其尚需照護扶養婆婆郭黃看，即再加上家
    屬必要生活費之財團費用，該財團費用已高達711,248 元（
    計算式：380624＋165312×2 ＝711248）。
  (二)綜上，本件聲請人既除現有252,100 元現金外，並無其他資
    產，亦無收入，則聲請人之資產顯然不敷清償破產財團費用
    ，遑論於清償財團債務後，再將剩餘之財產，分配予其他債
    權人，是揆諸前揭說明，本件自無宣告破產之實益，聲請人
    聲請宣告破產，為無理由，應予駁回。
四、依破產法第5 條、民事訴訟法第95條、第78條、裁定如主文
    。
中    華    民    國    97    年    3     月    14    日
                  民事第六庭  法  官  洪榮家
正本係照原本作成。
如對本裁定抗告須於裁定送達後10日內向本院提出抗告狀，並繳
納裁判費新台幣1,000元。
中    華    民    國    97    年    3     月    14    日
                              書記官  王紀芸
附表：
┌──┬──────────┬────────┬─────────┐
│編號│   債    權    人   │   債  權  額   │備註              │
├──┼──────────┼────────┼─────────┤
│一  │中國信託商業銀行股份│757,355元       │破字卷第46至57頁  │
│    │有限公司            │                │                  │
├──┼──────────┼────────┼─────────┤
│二  │國泰世華商業銀行股份│378,243元       │破字卷第58至60頁  │
│    │有限公司            │                │                  │
├──┼──────────┼────────┼─────────┤
│三  │荷商荷蘭銀行股份有限│156,157元       │破字卷61頁        │
│    │公司                │                │                  │
├──┼──────────┼────────┼─────────┤
│四  │英商渣打銀行股份有限│203,361元       │破字卷第62頁      │
│    │公司                │                │                  │
├──┼──────────┼────────┼─────────┤
│五  │台灣新光商業銀行    │（未回函）      │                  │
│    │                    │                │                  │
├──┼──────────┼────────┼─────────┤
│六  │聯邦商業銀行股份有限│172,368元       │破字卷第63至65頁  │
│    │公司                │                │                  │
├──┼──────────┼────────┼─────────┤
│七  │友邦國際信用卡股份有│373,921元       │破字卷第66頁      │
│    │限公司              │                │                  │
├──┴──────────┼────────┴─────────┤
│合        計              │2,041,405元                         │
└─────────────┴──────────────────┘


司法院資訊處製作；財團法人民間司法改革基金會備份。
